【裁判字號】    97,易緝,139
【裁判日期】    971029
【裁判案由】    偽造文書
【裁判全文】
臺灣高雄地方法院刑事判決             97年度易緝字第139號
公  訴  人  臺灣高雄地方法院檢察署檢察官
被      告  甲○○
                    （
上列被告因偽造文書案件，經檢察官提起公訴（97年度偵字第
1899號），嗣因被告就被訴事實為有罪之陳述，經本院告知簡式
審判程序意旨，並聽取公訴人及被告之意見後，本院合議庭裁定
由受命法官獨任依簡式審判程序審理，判決如下：
    主  文
甲○○犯偽造署押罪，處有期徒刑肆月，如易科罰金，以新臺幣
壹仟元折算壹日，如附表所示之文書上偽造之「胡元亨」之署名
及指印，均沒收。
    事  實
一、甲○○於民國96年10月21日上午6 時許，在高雄縣鳥松鄉○
    ○路25號處，竊取車號XL-0961 號自小貨車上，由陳春景所
    有之甜柿（約40公斤）、梨子（約30公斤）及橘子（約40公
    斤），得手後正欲離去之際，為陳春景發覺並報警處理而循
    線查獲（甲○○所冒「胡元亨」竊盜部分，業經本院判處拘
    役50日確定，並裁定將被告更正為甲○○），詎甲○○因另
    案遭通緝恐為警查獲，竟基於偽造署押之犯意，於同日上午
    9 時許起至下午7 時53分許止，向查獲及承辦員警、檢察官
    表明其為「胡元亨」而應訊，且未經胡元亨同意，先後於附
    表所示時間，在如附表所示之文件上按捺指印，足生損害於
    胡元亨本人及犯罪偵查機關對刑事訴追之正確性之權益。嗣
    經警將前開由甲○○所捺印「胡元亨」之指紋卡送請內政部
    警政署刑事警察局建檔，經比對發現該指紋卡上之指紋與檔
    存甲○○之指紋相同，始悉上情。
二、案經高雄縣政府警察局鳳山分局報告臺灣高雄地方法院檢察
    署檢察官偵查起訴。
    理  由
一、按本件被告甲○○所犯係死刑、無期徒刑、最輕本刑為3 年
    以上有期徒刑以外之罪，其於準備程序就前揭被訴事實為有
    罪之陳述，經受命法官告知簡式審判程序之旨，並聽取其與
    公訴人之意見後，本院認無不得或不宜改依簡式審判程序進
    行之處，爰依刑事訴訟法第273條之1 第1 項、第284 條之1
    ，裁定本件由受命法官獨任進行簡式審判程序，合先敘明。
二、上揭事實，業據被告甲○○坦承不諱，並有高雄縣政府警察
    局鳳山分局鳳崗派出所扣押筆錄、高雄縣政府警察局鳳山分
    局扣押物品目錄表、高雄縣政府警察局鳳山分局扣押物品收
    據、高雄縣政府警察局鳳山分局鳳崗派出所通知書（本人）
    （親友）、權利告知書、高雄縣政府警察局鳳山分局鳳崗派
    出所調查筆錄、胡元亨口卡片、臺灣高雄地方法院檢察署96
    年度內勤字第19號案件訊問筆錄各1 份，及內政部警政署刑
    事警察局96年11月8 日刑紋字第0960169883號函1 紙在卷可
    稽，是被告上揭出於任意性之自白與事實相符，應堪採為被
    告有罪之證據，本件事證明確，被告犯行堪以認定，應依法
    論科。
三、按偵查機關所製作之逮捕通知書、權利告知書，其上若備有
    「收受人簽章欄」，由形式上觀察，於該欄內簽名及捺指印
    ，即足表示由該姓名之人收受斯項通知書、告知書之證明，
    是若有冒名而為之者，即應成立偽造私文書罪；倘偵查機關
    所製作之逮捕通知書、權利告知書，其上僅備有「被通知（
    告知）人簽章欄」，則在該等欄位下簽名及捺指印時，僅處
    於受通知（告知）者之地位，尚不能表示其係有製作何種文
    書之意思及曾為何項意思表示，故若有冒名而為之者，應認
    成立偽造署押罪（最高法院91年度台非字第295 號判決及94
    年7 月26日第11次刑事庭會議結論可資參照）。本件被告分
    別於附表所示文件中之「受執行人」、「持有人」、「在場
    人」、「被通知人簽章」、「被告知人」、「受訊問人」、
    「被訊問人」，及「空白處」等欄位下簽名及捺指印，核其
    性質均僅處於受通知（告知）者之地位，尚不能表示其係有
    製作何種文書之意思及曾為何項意思表示，是依前揭說明，
    被告冒名而為上開簽名及捺指印之行為，應認成立偽造署押
    罪。
四、核被告冒用他人名義於本判決附表所示文書上署名、捺指印
    ，係犯刑法第217 條第1 項之偽造署押罪。再被告冒名應訊
    ，主觀上當然有自始至終在同一刑事案件各階段中偽造私文
    書及署押之意思，因此各個舉動不過為犯罪行為之一部，是
    同一刑事案件中之數偽造行為可視為一刑事訴訟程序之數個
    階段，不過係行為接續而完成整個犯罪，故被告冒用「劉勳
    強」名義應訊之目的下所為，顯係出於單一犯意，密切實施
    而侵害同一法益，各行為之獨立性極為薄弱，依一般社會健
    全觀念，在時間差距上，難以強行分開，故在刑法評價上，
    應視為數個舉動之接續施行，包括以一行為予以評價，而論
    以一罪。爰審酌被告為逃避另案查緝刑責，冒用其兄弟之名
    義應訊，並偽造署名、指印，其所為除將可能使胡元亨本人
    疲於出庭應訊並蒙受不白之冤外，更易使司法機關錯誤開啟
    訴追對象，浪費司法資源，進而危及司法之公正性及正確性
    ，是被告之惡行當屬非輕，自應受有相當程度之刑事非難，
    惟念被告犯後坦承犯行，尚有悔意，且未使胡元亨遭受刑事
    處罰，及其犯罪之手段與動機等一切情狀，量處如主文所示
    之刑，並諭知易科罰金之折算標準，以示懲儆。如本判決附
    表編號所示之文書上偽造之「胡元亨」之署名及指印，應依
    刑法第219 條之規定，不問屬於被告與否，均宣告沒收。
據上論斷，應依刑事訴訟法第273 之1 第1 項、第284 條之1 、
第299 條第1 項前段，刑法第217 條第1 項、第219 條、第41條
第1 項前段，判決如主文。
本案經檢察官乙○○到庭執行職務。
中    華    民    國    97    年    10    月    29    日
                  刑事第十八庭      法  官  林裕凱
以上正本證明與原本無異。
如不服本判決應於收受本判決後10日內向本院提出上訴書狀，並
應敘述具體理由，如未敘述上訴理由者，應於上訴期間屆滿後20
日內補提理由書狀於本院（均須按他造當事人之人數附繕本）「
切勿逕送上級法院」。
中    華    民    國    97    年    10    月    29    日
                                    書記官  黃靖媛
附表：
    ┌──┬──────┬───────┬────────┬────────┐
    │編號│時        間│地          點│文   件   名  稱│偽造之署名及指印│
    ├──┼──────┼───────┼────────┼────────┤
    │ 1  │96年10月21日│高雄縣鳥松鄉球│高雄縣政府警察局│受執行人欄下之「│
    │    │9時許       │場路25號      │鳳山分局鳳崗派出│胡元亨」署名2 枚│
    │    │            │              │所扣押筆錄      │、指印2 枚      │
    ├──┼──────┼───────┼────────┼────────┤
    │ 2  │同上        │同上          │高雄縣政府警察局│持有人欄下之「胡│
    │    │            │              │鳳山分局扣押物品│元亨」署名1 枚、│
    │    │            │              │目錄表          │指印1 枚        │
    ├──┼──────┼───────┼────────┼────────┤
    │ 3  │同上        │同上          │高雄縣政府警察局│在場人欄下之「胡│
    │    │            │              │鳳山分局扣押物品│元亨」署名1 枚、│
    │    │            │              │收據            │指印1 枚        │
    ├──┼──────┼───────┼────────┼────────┤
    │ 4  │同上        │同上          │高雄縣政府警察局│被通知人簽章欄下│
    │    │            │              │鳳山分局鳳崗派出│之「胡元亨」署名│
    │    │            │              │所通知書（本人）│2 枚、指印2 枚  │
    │    │            │              │（親友）        │                │
    ├──┼──────┼───────┼────────┼────────┤
    │ 5  │同上        │同上          │權利告知書      │被告知人欄下之「│
    │    │            │              │                │胡元亨」署名1 枚│
    │    │            │              │                │、指印1 枚      │
    ├──┼──────┼───────┼────────┼────────┤
    │ 6  │96年10月21日│高雄縣政府警察│高雄縣政府警察局│受詢問人及被詢問│
    │    │11時36分許  │局鳳山分局鳳崗│鳳山分局鳳崗派出│人欄下之「胡元亨│
    │    │            │派出所        │所調查筆錄      │」署名共2 枚、指│
    │    │            │              │                │印共2 枚，騎縫處│
    │    │            │              │                │之「甲○○」指印│
    │    │            │              │                │共2 枚          │
    ├──┼──────┼───────┼────────┼────────┤
    │ 7  │同上        │同上          │胡元亨口卡片    │空白處之「甲○○│
    │    │            │              │                │」署名1枚、指印1│
    │    │            │              │                │枚              │
    ├──┼──────┼───────┼────────┼────────┤
    │ 8  │96年10月21日│臺灣高雄地方法│臺灣高雄地方法院│受訊問人欄項下之│
    │    │下午7時53分 │院檢察署      │檢察署96年度內勤│「胡元亨」署名1 │
    │    │許          │              │字第19號案件訊問│枚              │
    │    │            │              │筆錄            │                │
    └──┴──────┴───────┴────────┴────────┘


司法院資訊處製作；財團法人民間司法改革基金會備份。
